【裁判字號】    89,易,209
【裁判日期】    890302
【裁判案由】    侵占等
【裁判全文】
臺灣臺北地方法院刑事判決                          八十九年度易字第二九號
    公  訴  人  臺灣臺北地方法院檢察署檢察官
    被      告  丙○○
右列被告因侵占案件，經檢察官提起公訴（八十八年度偵字第一二七三號、第二二一
○○號、第二六五○○號），本院判決如左：
    主  文
丙○○連續意圖為自己不法之所有，而侵占自己持有他人之物，處有期徒刑柒月。
    事  實
一、丙○○基於概括之犯意，於民國八十七年八月二十一日向設於臺北市○○路○段
    一六八號之紅螞蟻交通有限公司（下稱紅螞蟻公司）租用Ｅ七－八○二號營業小
    客車，該公司代表人甲○○將上開車輛及行車執照交付出租予丙○○營業，並約
    定每日租金新臺幣（下同）七百五十元，每五日繳付一次租金，迨同年十一月五
    日，丙○○竟拒繳租金，並意圖為自己不法之所有，易持有為所有，將該車及行
    車執照侵占入己，於該車故障後即將之棄置於臺北市○○路旁；又於八十七年十
    二月間，在臺北市○○區○○路一八七巷五○號五樓住處，將其所有之臺北市營
    業小客車駕駛人執業登記證背面「執業異動欄紀錄」及「備註」欄內，自行添加
    「84.06.30」、「85.05.01」、「86.05.28」、「87.06.30」、「個人」、「士
    林」「2.15.2」等字眼，並蓋上模糊虛偽之印章，以充用「北市警查驗訖」之章
    ，而變造該執業登記證，復於八十八年五月三十一日持之向設於臺北市○○路○
    段三九五號一樓之永琦交通企業有限公司（下稱永琦公司）承租Ｇ四－○一九號
    營業小客車，並取得該車之行車執照及保險單，並自同年七月二十日起即拒繳租
    金，續前之概括犯意，意圖為自己不法之所有，將該車、保險單及行車執照侵占
    入己。
二、案經紅螞蟻公司代表人甲○○、永琦公司代表人乙○○○訴由臺灣臺北地方法院
    檢察署檢察官偵查起訴。
    理  由
一、訊據被告坦承有上開變造執業登記證及租用Ｅ七－八○二號、Ｇ四－○一九號營
    業小客車未繳租金及將Ｅ七－八○二號小客車放置於基河路旁之行為，惟矢口否
    認有何侵占之犯行，辯稱：非有意侵占及變造執業登記證云云。經查，被告上開
    犯行，業經告訴人等指訴歷歷，且被告租用上開二車後，並將車身上標示之車號
    由Ｅ七－八○二號改成Ｆ七－八○一號及Ｃ四－○一九號，且將車行標識塗掉，
    亦據告訴人代理人莊美惠及巫俊明到庭陳述屬實，且有告訴代理人莊美惠所提出
    之照片三紙可憑，又被告將Ｅ七－八○二號小客車棄置於基河路旁，並未通知告
    訴人領回，且係經警察局通知後始知該車被棄置該處而領回，亦經告訴代理人巫
    俊明指訴在卷，復有繳費通知書影本十二紙足參，被告明知執業登記證應每年至
    管轄機關辦理登記，且於該執業登記證上載明，猶決意為之；又任意棄置車輛，
    並將其上車號、車行標識塗銷或塗改，足見其變造及侵占之犯意明甚，被告所辯
    ，無非卸責之詞，不足採信，此外，復有契約書影本、執業登記證、存證信函等
    在卷足佐，被告犯行堪以認定。
二、核被告所為，係犯刑法第二百十六條、第二百十二條之行使變造特種證書罪及同
    法第三百三十五條第一項之侵占罪，被告變造特種證書之低度行為，為行使之高
    度行為所吸收，不另論罪。被告先後二次侵占犯行，時間緊接，犯罪構成要件相
    同，顯係基於概括犯意而為，應依連續犯規定論以一罪，並加重其刑，被告上開
    二罪，有方法結果之牽連關係，應依刑法第五十五條之規定，從一重之連續侵占
    罪處斷。爰審酌被告之犯罪動機、手段、所侵占之財物價值常二十餘萬元，犯罪
    後態度等一切情狀，量處如主文所示之刑。
據上論斷，應依刑事訴訟法第二百九十九條第一項前段，刑法第五十六條、第二百十
二條、第二百十六條、第三百三十五條第一項、第五十五條，罰金罰鍰提高標準條例
第一條，判決如主文。
本案經檢察官陳佳秀到庭執行職務
中      華      民      國    八十九    年      三      月      二    日
                                      臺灣臺北地方法院刑事第三庭
                                          法  官  蔡  政  哲
右正本證明與原本無異。
如不服本判決，應於判決送達後十日內，向本院提出上訴狀。
                                          書記官  張  世  輝
中      華      民      國    八十九    年      三      月      七      日
附錄本案論罪科刑法條全文
刑法第二百十二條
偽造、變造護照、旅券、免許證、特許證及關於品行、能力、服務或其他相類之證書
、介紹書，足以生損害於公眾或他人者，處一年以下有期徒刑，拘役或三百元以下罰
金。
刑法第二百十六條
行使第二百十條至第二百十五條之文書者，依偽造、變造文書或登載不實事項或使登
載不實事項之規定處斷。
刑法第三百三十五條
意圖為自己或第三人不法之所有，而侵占自己持有他人之物者，處五年以下有期徒刑
、拘役或科或併科一千元以下罰金。
前項之未遂犯罰之。


司法院資訊處製作；財團法人民間司法改革基金會備份。
